【裁判字號】    96,訴,610
【裁判日期】    971216
【裁判案由】    清償債務
【裁判全文】
臺灣屏東地方法院民事判決               96年度訴字第610號
原      告  己○○
訴訟代理人  李育任律師
複代理人    林朋助律師
被      告  戊○○
            乙○○
            丁○○
                      樓之2
            丙○○
            甲○○○○○○
                      22號
上列當事人間請求清償債務事件，本院於民國97年12月2 日言詞
辯論終結，判決如下：
    主  文
被告戊○○應給付原告新臺幣壹佰壹拾萬元，及自民國九十七年
九月二十五日起至清償日止，按週年利率百分之五計算之利息。
被告乙○○、丁○○、丙○○、甲○○○○○○應各給付原告新
臺幣壹拾捌萬仟佰拾元，及自民國九十七年九月二十五
日起至清償日止，按週年利率百分之五計算之利息。
被告戊○○就被告乙○○、丁○○、丙○○、甲○○○○○○所
給付範圍內，免其給付義務；被告乙○○、丁○○、丙○○、甲○○○○○○就被告戊○○給付超過新臺幣壹拾捌萬仟佰
拾元及該部分利息後所為之給付範圍內，被告乙○○、丁○○
、丙○○、甲○○○○○○免其給付義務。
訴訟費用由被告各負擔五分之一。
本判決第一項及第二項於原告以新臺幣拾陸萬陸仟陸佰陸拾陸
元供擔保後，得假執行。
    事 實 及 理 由
一、本件被告甲○○○○○○未於言詞辯論期日到場，核無民事
    訴訟法第386 條各款所列情形，爰依原告聲請，由其一造辯
    論而為判決。
二、原告主張：被告戊○○前於民國86年4 月7 日約同被告乙○○及訴外人李征東為連帶保證人，向慶豐商業銀行股份有限
    公司（下稱慶豐銀行）借款新台幣（下同）3,740,000 元，
    約定借款期間，自86年4 月7 日起至93年4 月7 日止，借款
    利息自86年4 月7 日起至87年4 月7 日止，按年利率7.9%固
    定計息，期滿之次日起按原告基本放款利率減0.22 5% 機動
    計算，延遲還本付息時，自逾期之日起六個月以內者，按借
    款利率10% 計算違約金，逾期超過六個月部分，按借款利率
    20% 計算違約金。詎被告繳息至87年3 月7 日止，即未按期
    攤還本息，經原告聲請拍賣抵押之擔保品，拍賣所得依訴訟
    費用、違約金、利息及本金之順序沖帳後，尚不足2,780,01
    5 元，及自89年2 月10日起至清償日止，按年利率7.9%計算
    之利息，暨自89年2 月10日起至清償日止，按上開利率20%
    計算之違約金，後原告於89年4 月7 日行使質權將借款當時
    提供設質之定存單524,202 元解約抵銷上述債務，尚積欠2,
    297,692 元，及自89年4 月8 日起至清償日止，按年息7.9%
    計算之利息，暨自89年4 月8 日起至清償日止，按上開利率
    20% 計算之違約金。又訴外人即連帶保證人李征東已於87年
    2 月28日死亡，被告丁○○、丙○○、己○○、甲○○○○○○為其繼承人，未聲明拋棄或限定繼承，應概括繼承被繼
    承人之債務，原告於96年5 月18日向慶豐銀行清償110 萬元
    ，被告戊○○為連帶保證人，依民法第749 條規定，應負返
    還責任，又被告應就此部分按繼承關係負分擔義務，即110
    萬元由繼承人6 人平均分擔，為183,333 元，故依民法第28
    0 條、第281 條第1 項，提起本件訴訟。於本院聲明：求為
    判決如主文所示。
三、被告戊○○、被告乙○○、被告丁○○、被告丙○○、李健
    榕則以：原告向慶豐銀行清償，並未與被告商談，且伊等尚
    積欠慶豐銀行債務，並未免除責任，原告仍要追討債務，乃
    為加重被告之債務責任等語置辯，並聲明：原告之訴駁回。
四、兩造不爭事實：
  (一)兩造對慶豐銀行有連帶債務的責任。
  (二)對清償證明書的形式不爭執。
  (三)原告清償的110 萬元是支付給慶豐銀行清償連帶保證人李征
    東的貸款。
五、爭點所在：
    原告向慶豐銀行清償110 萬元，係清償自己的部分還是為全
    體連帶債務人清償？
六、按稱消費借貸者，謂當事人一方移轉金錢或其他代替物之所
    有權於他方，而約定他方以種類、品質、數量相同之物返還
    之契約；借用人應於約定期限內，返還與借用物種類、品質
    、數量相同之物；遲延之債務，以支付金錢為標的者，債權
    人得請求依法定利率計算之遲延利息。但約定利率較高者，
    仍從其約定利率，民法第474 條第1 項、第478 條前段、第
    233 條第1 項分別定有明文。又保證人向債權人為清償後，
    於其清償之限度內，承受債權人對於主債務人之債權，民法
    第749 條前段定有明文。是保證人向債權人為清償或其他消
    滅債務之行為後，既承受債權人對於主債務人之債權，即已
    取代債權人之地位，自得於清償之限度內，行使原債權人之
    權利（最高法院95年度臺上字第352 號判決參照）。另繼承
    人自繼承開始時，除本法另有規定外，承受被繼承人財產上
    之一切權利、義務，民法第1148條規定甚明。貸與人交付借
    貸款項予借用人後死亡，或保證人代債務人向債權人為清償
    後死亡，貸與人對借款人，或保證人對債務人之權利，自應
    由貸與人或保證人之繼承人繼承之。次按連帶債務人中之1
    人，因清償、代物清償、提存、抵銷或混同，致他債務人同
    免責任者，得向他債務人請求償還各自分擔之部分，並自免
    責時起之利息。前項情形，求償權人於求償範圍內，承受債
    權人之權利。連帶債務人相互間，除法律另有規定或契約另
    有訂定外，應平均分擔義務，民法第281 條第1 、2 項、第
    280 條分別定有明文。
七、經查，被告戊○○邀同李征東為連帶保證人，向慶豐銀行借
    款374 萬元，原告曾於96年5 月18日向慶豐銀行清償110 萬
    元等情，為兩造所不爭，並有代償證明書附卷可佐（見本院
    卷第8 頁），原告既代位清償110 萬元，則揆之上開說明，
    於此範圍限度內，原告取代債權人即慶豐銀行之地位，行使
    原債權人之權利，主債務人即被告戊○○應負返還責任。又
    李征東已於87年2 月28日死亡，李征東之繼承人即兩造，此
    有戶籍謄本在卷可參，並有本院96年度訴字第129 號清償借
    款事件判決所肯認，則李征東對慶豐銀行之債務，自均由兩
    造繼承，並由兩造按繼承關係之比例各自負擔債務，即每位
    繼承人應負擔183,333 元（110 萬÷6 人＝183,333 元）。
    被告抗辯原告清償未經其同意，且其債務並未減輕或免除，
    反而加重等語，惟所謂減免責任，不以全部減免為限，原告
    向慶豐銀行清償後，就原告應自行負擔部分183,333 元，被
    告免負清償責任，此即為減免被告清償責任。又債權本得自
    由處分轉讓，慶豐銀行對被告之債權本得全部或一部轉讓他
    人，非謂有多數人對被告行使債權即為加重被告債務，是被
    告此辯顯為誤會，並不可採。又原告請求被告戊○○之給付
    ，及請求被告之給付，其間為不真正連帶債務關係，即就被
    告戊○○給付超過18,333元及法定遲延利息部分，則其餘被
    告免其給付義務，如被告被告乙○○、丁○○、丙○○、甲○○○○○○已履行給付，則被告戊○○就該履行給付部分
    ，免其給付義務。
八、從而，原告依繼承、消費借貸、民法第749 條之保證人代位
    權及民法第280 條、第281 條之法律關係，請求被告應給付
    如主文所示之金額，即屬有據，應予准許。又原告陳明願供
    擔保以為假執行，核無不合，爰酌定相當之金額准許之。
九、據上論結，原告之訴為有理由，依民事訴訟法第385 條第1
    項前段、第78條、第390 條第2 項，判決如主文。
中    華    民    國    97    年    12    月    16    日
                  民事第二庭  法  官  羅森德
正本係照原本作成。
如不服本判決，應於收受送達後20日內向本院提出上訴書狀，其
未表明上訴理由者，應於提出上訴後20日內向本院補提理由書狀
（均須按他造當事人之人數附繕本）。
                              書記官  蔣開屏
中    華    民    國    97    年    12    月    17    日


司法院資訊處製作；財團法人民間司法改革基金會備份。
